臺灣士林地方法院民事判決
111年度簡上字第75號
上  訴  人  劉英弘
被  上訴人  劉龍輝
上列當事人間遷讓房屋等事件，上訴人對於中華民國110年10月2
9日本院士林簡易庭110年度士簡字第296號第一審判決提起上訴
，被上訴人並為訴之追加，本院於111年10月11日言詞辯論終結
，判決如下：
    主  文
原判決第二項關於命上訴人給付逾新臺幣伍拾玖萬肆仟肆佰壹拾
肆元之部分，及該部分假執行之宣告，暨訴訟費用（確定部分除
外）之裁判均廢棄。
上開廢棄部分，被上訴人在第一審之訴及假執行之聲請均駁回。
上訴人其餘上訴駁回。
上訴人應給付被上訴人新臺幣肆萬參仟捌佰伍拾伍元。
被上訴人其餘追加之訴駁回。
第一審、第二審訴訟費用（確定部分除外），關於上訴部分，由
上訴人負擔百分之九十，餘由被上訴人負擔。關於追加之訴部分
，由被上訴人負擔百分之二十，餘由上訴人負擔。
    事實及理由
甲、程序部分：
    按第二審為訴之變更或追加，非經他造同意，不得為之，但
    請求之基礎事實同一者，不在此限，民事訴訟法第446條第1
    項但書、第255條第1項第2款分別定有明文。上開規定於簡
    易訴訟程序之第二審準用之，亦為同法第436條之1第3項所
    明定。查被上訴人於本院追加聲明請求上訴人給付新臺幣（
    下同）54,355元（見本院卷第254至255頁），核其所為追加
    與原起訴請求均係本於兩造間所訂立租賃契約所生費用及損
    害等之同一基礎事實，核與上開規定相符，應予准許。
乙、實體部分：
壹、被上訴人主張：
一、原審起訴請求部分：
　㈠兩造於民國108年8月25日簽訂不動產租賃契約書（下稱系爭
    租約），約定由上訴人向被上訴人承租所有之門牌號碼新北
    市○○區○市○路0段000號0樓房屋（下稱系爭房屋），租賃期
    間自108年9月1日至110年8月31日止，每月租金19,000元，
    水、電、瓦斯、管理費，均由上訴人負擔。詎上訴人自109
    年3月起即未給付租金，積欠租金57,000元及管理費21,096
    元，經被上訴人以存證信函催告後，上訴人於109年6月19日
    簽署切結書（下稱系爭切結書），同意於109年6月20日繳清
    積欠之管理費，並於109年7月20日至109年12月20日止，每
    月除繳納當期租金外，並清償積欠之租金6,000元，如未依
    約給付，同意於1個月內遷讓系爭房屋。惟上訴人除未依系
    爭切結書履行外，尚違反系爭租約第5條第1款約定，將系爭
    房屋轉租予訴外人廖絃霓使用，被上訴人即於109年10月22
    日以存證信函通知上訴人於109年11月20日前遷讓系爭房屋
    ，故系爭租約已於109年11月20日終止。
  ㈡而上訴人積欠被上訴人至109年11月20日止之租金71,967元；
    至110年3月25日止之水費97元、電費1,702元、瓦斯費13,58
    0元、管理費34,464元，被上訴人依系爭租約第3條、第9條
    第3款約定、民法第176條第1項規定，自得請求上訴人給付
    上開款項。又上訴人於系爭租約終止後拒絕返還系爭房屋，
    依系爭租約第8條約定，應給付被上訴人自109年11月21日起
    至110年4月30日止之違約金202,667元，及自110年5月1日起
    至返還系爭房屋之日止，按月給付被上訴人違約金28,500元
    。
二、於本院為訴之追加部分：
　　上訴人雖於111年5月31日遷離系爭房屋，並於111年6月1日
    點交系爭房屋予被上訴人，惟其積欠被上訴人自110年3月26
    日起至111年5月31日止之管理費37,947元、瓦斯費10,562元
    、電費846元。另上訴人將系爭房屋燈具規格4尺更換為1尺
    ，並損壞監視器門鈴，被上訴人因此支出燈具更換費用4,50
    0元、修繕門鈴費用500元。故被上訴人依系爭租約第5條第5
    款、第9條第3款、民法第176條第1項規定，自得請求上訴人
    給付54,355元，爰於本院追加此部分請求等語。
三、並聲明
　㈠上訴答辯聲明：上訴駁回。
　㈡追加之訴聲明：上訴人應給付被上訴人54,355元。　　
貳、上訴人則以：　　
一、系爭租約上之「連帶保證人」欄「吳鼎豐」之簽名，係上訴
    人未經其本人同意所為，依民法第3條、第73條規定，系爭
    租約無效。
二、原審判決上訴人應給付被上訴人324,477元不正確，因上訴
    人只有欠繳8期之租金，且上訴人嗣後已繳清水費，並繳納
    部分電費及管理費，僅餘電費846元、瓦斯費13,580元、管
    理費24,021元未為繳納，另原審判決上訴人應給付之違約金
    ，亦屬過高。
三、至於被上訴人追加之訴部分，其中電費846元、電鈴修繕費5
    00元，上訴人不爭執。惟其中管理費37,947元應扣除機車清
    潔費3,250元，僅積欠34,697元；其中瓦斯費10,562元應扣
    除換錶費2,750元，僅積欠7,812元；另上訴人並未更換系爭
    房屋之燈具，故被上訴人請求燈具更換費用4,500元，為無
    理由等語，資為抗辯。
四、並聲明：
　㈠上訴聲明：
　⒈原判決第二項廢棄。
　⒉上開廢棄部分，被上訴人在第一審之訴及假執行之聲請均駁
    回。
　㈡追加之訴答辯聲明：被上訴人追加之訴駁回。　　　
參、兩造不爭執事項：（見本院卷第255至256頁，並依判決編輯
    修改部分文字）
一、兩造對彼此所提出之書證形式上真正不爭執。
二、兩造於108年8月25日簽訂系爭租約，約定由上訴人向被上訴
    人承租所有之系爭房屋，租賃期間自108年9月1日至110年8
    月31日止，每月租金19,000元，並於每月1日前繳納，押租
    金38,000元，其餘內容詳如原審卷第14至16頁。
三、被上訴人於109年5月21日以存證信函通知上訴人應於5日內
    繳交109年3至5月之租金57,000元及管理費21,096元，共計6
    8,096元，內容詳如原審卷第18至19頁，經上訴人收受。
四、上訴人於109年6月19日簽署系爭切結書，同意於109年6月20
    日繳清積欠之管理費，並於109年7月20日至109年12月20日
    止，每月給付被上訴人租金25,000元，如未依約給付，同意
    於1個月內遷讓系爭房屋，內容詳如原審卷第24至25頁。
五、被上訴人於109年10月22日以存證信函通知上訴人違反系爭
    切結書約定，要求上訴人於109年11月20日前遷讓系爭房屋
    ，內容詳如原審卷第26至31頁，經上訴人收受。
六、上訴人於109年4月29日將系爭房屋轉租予廖絃霓，租賃期間
    自109年5月1日至110年1月1日止，每月租金6,000元，其餘
    內容詳如原審卷第32至33頁。
七、上訴人已於111年5月31日遷離系爭房屋，並於111年6月1日
    點交系爭房屋予被上訴人。
肆、本院之判斷：
一、上訴人主張系爭租約無效，有無理由？
　㈠按法律行為之一部分無效者，全部皆為無效。但除去該部分
    亦可成立者，則其他部分，仍為有效，民法第111條定有明
    文。
　㈡查上訴人主張伊未經吳鼎豐同意而在系爭租約上「連帶保證
    人」欄簽署「吳鼎豐」之事實，業經吳鼎豐於原審到庭供述
    ：我從頭到尾都不知情，我是被劉英弘冒名等語明確（見原
    審卷第194至195頁），且為被上訴人所不爭執（見原審卷第
    195頁），堪認屬實。惟此僅係被上訴人與吳鼎豐間保證契
    約無效，除去此保證契約，兩造間租賃之意思表示合致，被
    上訴人交付系爭房屋予上訴人使用收益，上訴人亦曾繳納租
    金，依上開規定，系爭租約仍屬有效，上訴人仍以前詞主張
    系爭租約無效云云，自非可採。
二、被上訴人於原審依系爭租約第3條、第8條、第9條第3款約定
    、民法第176條第1項規定，請求上訴人給付租金71,967元、
    水費97元、電費1,702元、瓦斯費13,580元、管理費34,464
    元及違約金202,667元，及自110年5月1日起至返還系爭房屋
    之日止，按月給付28,500元，有無理由？
　㈠有關租金71,967元部分：
　⒈按系爭租約第3條約定租金每月19,000元（見原審卷第14頁）
    。次按押租金之主要目的在於擔保承租人履行租賃債務，故
    租賃關係消滅後，承租人如有欠租或其他債務不履行時，其
    所交付之押租金，發生當然抵充之效力（最高法院87年度台
    上字第1631號判決意旨參照）。次按債務已屆清償期者，儘
    先抵充，民法第322條第1款亦有明定。
　⒉查被上訴人主張系爭租約業於109年11月20日終止乙節，為上
    訴人所不爭執，而自108年9月1日起至109年11月20日止，上
    訴人依系爭租約第3條約定應給付被上訴人之租金共計278,6
    67元（計算式：〈19,000×14〉＋〈19,000×20/30〉＝278,667，小
    數點以下4捨5入）。惟上訴人於上開期間僅給付被上訴人租
    金207,200元，此有被上訴人提出之存摺交易明細在卷可稽
    （見本院卷第218至222頁），故上訴人仍積欠被上訴人租金
    71,467元（計算式：278,667－207,200＝71,467元）。
　⒊又依系爭租約第4條第1款約定上訴人於訂立系爭租約同時交
    付被上訴人押租金38,000元（見原審卷第14頁）。依上開規
    定及判決意旨，此押租金當然抵充上開已屆清償期之租金，
    經抵充後，上訴人仍積欠被上訴人租金33,467元。　
  ㈡有關水費97元、電費1,702元、瓦斯費13,580元、管理費34,4
    64元部分：
  ⒈按系爭租約第9條第3款約定使用系爭房屋期間之水電、瓦斯
    、管理費，均由上訴人負擔（見原審卷第15頁）。次按管理
    事務利於本人，並不違反本人明示或可得推知之意思者，管
    理人為本人支出必要或有益之費用，得請求本人償還其費用
    ，民法第176條第1項定有明文。
  ⒉查被上訴人主張上訴人至110年3月25日止積欠系爭房屋之水
    費97元、電費1,702元、瓦斯費13,580元、管理費34,464元
    乙節，為上訴人所不爭執（見本院卷第300頁）。然上訴人
    嗣後已繳清水費，並繳納部分電費及管理費，僅餘電費846
    元、瓦斯費13,580元、管理費24,021元未為繳納，此為兩造
    所不爭執（見本院卷第299至301頁），則被上訴人依上開規
    定，請求上訴人償還由其代為繳清之上開費用，自屬有據，
    應予准許。
　㈢有關自109年11月21日起至110年4月30日止之違約金202,667
    元：
  ⒈按約定之違約金額過高者，法院得減至相當之數額，民法第2
    52條定有明文，而約定之違約金是否過高，應就債務人若能
    如期履行債務時，債權人可得享受之一切利益為衡量標準，
    且法院酌減違約金至相當之數額，關於是否相當，須依一般
    客觀事實、社會經濟狀況及當事人所受損害情形，以為酌定
    標準（最高法院49年台上字第807號、最高法院51年度上字
    第19號判決意旨參照）。次按違約金之約定，乃基於個人自
    主意思之發展、自我決定及自我拘束所形成之當事人間
    之規範，本諸契約自由之精神及契約神聖與契約嚴守之原則
    ，契約當事人對於其所約定之違約金數額，原應受其約束。
    惟倘當事人所約定之違約金過高者，為避免違約金制度造成
    違背契約正義等值之原則，法院得參酌一般客觀事實、社會
    經濟狀況及當事人所受損害情形，依職權減至相當之金額（
    最高法院102年度台上字第1606號判決意旨參照）。 　
　⒉查系爭租約第8條約定上訴人於租賃關係消滅後拒絕交還系爭
    房屋，自租賃關係消滅之翌日起至交還系爭房屋之日止，上
    訴人每月應按日加課租金二倍之懲罰性違約金予被上訴人（
    見原審卷第15頁）。而被上訴人固依上開約定請求上訴人給
    付自109年11月21日起至110年4月30日止之違約金共計202,6
    67元（計算式：〈38,000×10/30〉＋〈38,000×5〉＝202,667，小
    數點以下4捨5入），惟考量上訴人無權占有系爭房屋期間為
    109年11月21日至111年5月31日，被上訴人因無法及時收回
    系爭房屋，而受有出租收益之損害，期間約1年6月，房屋租
    金上漲有限，被上訴人縱將系爭房屋再租賃予他人，其每月
    可得租金收益未必能高於系爭租約所定之租金數額2倍，及
    審酌其他一切客觀情狀，認上訴人主張系爭租約第8條約定
    違約金數額過高，應屬可採，爰酌減按租金1.5倍計算。因
    此，被上訴人自109年11月21日起至110年4月30日止，可請
    求上訴人給付之違約金為152,000元（計算式：〈28,500×10/
    30〉＋〈28,500×5〉＝152,000）。
  ㈣有關自110年5月1日起至返還系爭房屋之日止，按月給付28,5
    00元部分：
　　查原審判決有關被上訴人請求上訴人給付自110年5月1日起
    至返還系爭房屋之日即111年5月31日止，按月給付之懲罰性
    違約金，已酌減為租金之1.5倍即28,500元，故上訴人仍主
    張違約金過高，自非可採，被上訴人此部分請求上訴人給付
    370,500元（計算式：28,500×13＝370,500元），自屬有據。
  ㈤綜上所述，被上訴人於原審請求上訴人給付租金33,467元、
    電費846元、瓦斯費13,580元、管理費24,021元、109年11月
    21日起至111年5月31日止之違約金522,500元，共計594,414
    元，於法有據，應予准許，逾此範圍之請求，則不應准許。
三、被上訴人於本院追加依系爭租約第5條第5款、第9條第3款、
    民法第176條第1項規定，請求上訴人給付管理費37,947元、
    瓦斯費10,562元、電費846元、房屋修繕費用5,000元，共計
    54,355元，有無理由？
  ㈠有關管理費37,947元、瓦斯費10,562元、電費846元部分：
　　查上訴人至111年5月31日搬離系爭房屋之日止，尚積欠管理
    費34,697元、瓦斯費7,812元、電費846元之事實，為兩造所
    不爭執（見本院卷第299頁），被上訴人依民法第176條第1
    項規定，請求上訴人償還此部分由其代為繳清之費用，自屬
    有據。
　㈡有關房屋修繕費用5,000元部分：
　⒈按當事人主張有利於己之事實者，就其事實有舉證之責任，
    民事訴訟法第277條前段定有明文。
　⒉經查：
　⑴被上訴人主張上訴人損壞監視器門鈴，致其支出修繕費用500
    元之事實，為上訴人所不爭執（見本院卷第299頁），故被
    上訴人請求上訴人賠償此部分損害500元，自屬有據。　
　⑵被上訴人主張上訴人將系爭房屋燈具規格4尺變更為1尺，致
    被上訴人支出更換燈具費用4,500元之事實，為上訴人所否
    認，則依上開規定，被上訴人自應舉證證明。而被上訴人固
    提出燈具照片及報價單為證（見本院卷第234至236頁），然
    此僅能證明照片中現場燈具狀況，及被上訴人有委請他人估
    價燈組之事實，無法證明上訴人有變更或損壞系爭房屋之燈
    具。且被上訴人於111年10月11日本院言詞辯論期日亦自承
    ：我無法提出交屋當時4尺燈具之照片等語（見本院卷第300
    頁），無從認定系爭房屋出租予上訴人時燈具之規格，並判
    斷上訴人有無進行變更。因此，依被上訴人所提上開證據，
    無法證明其主張之此部分事實，被上訴人據此請求上訴人賠
    償4,500元，自無理由，不應准許。
　㈢綜上所述，被上訴人於本院追加請求上訴人給付管理費34,69
    7元、瓦斯費7,812元、電費846元、修繕門鈴費用500元，共
    計43,855元，於法有據，應予准許，逾此部分之請求，則屬
    無據，不應准許。
伍、從而，被上訴人依系爭租約、民法第176條規定，於原審請
    求上訴人給付594,414元，為有理由，應予准許，逾此範圍
    之請求，則無理由，不應准許。原審就上開不應准許部分，
    為上訴人敗訴之判決，尚有未洽，上訴意旨指摘原判決此部
    分不當，求予廢棄改判，為有理由，爰由本院廢棄改判如主
    文第2項所示。至於上開准許部分，原審為上訴人敗訴之判
    決，於法並無違誤，上訴意旨指摘原判決此部分不當，求予
    廢棄改判，為無理由，應駁回其上訴。另被上訴人依系爭租
    約、民法第176條規定，請求上訴人給付43,855元，為有理
    由，應予准許，逾此部分之請求，則無理由，應予駁回。
陸、本件事證已臻明確，兩造其餘之攻擊或防禦方法及證據，經
    本院斟酌後，認為均不足以影響本判決之結果，自無一一詳
    予論駁之必要，併此敘明。
柒、據上論結，本件上訴為一部有理由、一部無理由，追加之訴
    為一部有理由、一部無理由，依民事訴訟法第436條之1第3
    項、第449條第1項、第450條、第79條，判決如主文。
中    華    民    國   111    年     11    月     1   日
            民事第二庭  審判長法  官   陳章榮
                              法  官   孫曉青
                              法  官   蘇錦秀
以上正本係照原本作成。
本判決不得上訴。
中    華    民    國   111    年     11    月     1   日
                              書記官   詹欣樺